臺灣高雄地方法院民事判決　九十三年度簡上字第二二九號
　　上　訴　人　丁○○
　　被上 訴 人　甲○○
　　訴訟代理人　戊○○
　　　　　　　　丙○○
　　　　　　　　乙○○
當事人間請求損害賠償事件，上訴人對於中華民國九十三年七月八日本院高雄簡易庭
九十三年度雄簡字第二九六三號第一審判決提起上訴，本院於九十三年十月二十五日
言詞辯論終結，判決如下：
    主      文
上訴駁回。
第二審訴訟費用由上訴人負擔。
    事實及理由
一、上訴人起訴主張：伊於民國九十二年二月二十一日二十時許，駕駛訴外人梁哲凱
    所有之牌照號碼ＫＭ二─七九六號機車，沿高雄市○○路由東向西行駛，行經該
    路與中山一路口欲左轉時，遭被上訴人駕駛牌照號碼ＺＬ─七○○○號自用小客
    車違規且未注意前方穿越之車輛，快速攔腰衝撞，致伊被撞飛跌落，而受有右側
    顏面、右肩及右下腿等多處挫擦傷，經送醫急診始免傷勢惡化，伊所駕機車亦遭
    嚴重毀損。伊因被上訴人上開過失駕駛行為共支出醫療費新臺幣（下同）八百元
    、先行支付梁哲凱機車修復費一萬元及受有精神上損害三十萬元，而梁哲凱已將
    上開對被上訴人之侵權行為損害賠償債權讓與伊等情。爰依民法第一百八十四條
    第一項、第一百九十五條及債權讓與等規定，於原審聲明︰被上訴人應給付上訴
    人三十一萬零八百元，及自起訴狀繕本送達翌日起至清償日，按週年利率百分之
    五計算之遲延利息。嗣經原審調查審認判決上訴人全部敗訴，乃提起上訴，除援
    用原審主張及陳述外，並於本院補陳︰被上訴人駕駛汽車穿越交岔路口，本應注
    意前、後、左、右各類汽機車行駛狀況及行人，保持高度之注意力，惟被上訴人
    心不在焉，未注意伊自左方駕駛機車搶黃燈之情形，且未準備隨時煞車，致撞擊
    伊，被上訴人具有過失甚為明確；被上訴人於事故發生後，曾向伊表示將賠償醫
    藥費及修車費，顯見被上訴人自承有過失。又上訴人搶黃燈，車速本來就會快一
    些，以免遇到紅燈，而被上訴人見綠燈而啟動車輛，本來就應該慢一些，以免撞
    擊搶黃燈或搶紅燈之車輛，原審認定伊車速過快，致被上訴人措手不及，實屬缺
    乏駕車經驗所致。況本件肇事原因應係被上訴人闖紅燈所致，與伊未進行兩段式
    左轉無關等情。爰於本院聲明：(一)原判決廢棄；(二)被上訴人應給付上訴人三十一
    萬一千八百元，及自起訴狀繕本送達翌日起至清償日止，按週年利率百分之五計
    算之利息。
二、被上訴人則以：本件係因上訴人未依規定兩段式左轉及闖紅燈肇事，被上訴人並
    無過失等語，資為抗辯。並於原審聲明︰駁回上訴人之訴。嗣經原審調查審認判
    決被上訴人全部勝訴，茲因上訴人不服原判決，提起上訴，除援用原審主張及陳
    述外，並於本院補陳︰被上訴人當時係沿中山路往機場方向行駛，途經中山路與
    新田路交岔口前等待紅燈，為停止線後方第一部車輛，後來號誌燈轉換為綠燈，
    伊駛入交岔路口，上訴人機車突然從左方駛來，就發生本件車禍，被上訴人左前
    方並無其他車輛擋住視線，故本件係因上訴人未依規定兩段式左轉及闖紅燈肇事
    ，被上訴人並無過失等語置辯。爰於本院聲明：駁回上訴。
三、兩造所不爭執之事實︰
  (一)上訴人於九十二年二月二十一日夜間八時十五分許，駕駛梁哲凱所有牌照號碼Ｋ
    Ｍ二─七九六號重型機車，沿高雄市○○區○○路由東往西方向行駛，途經該路
    與中山一路口欲左轉彎時，在行車管制號誌動作正常之交岔路口內，與被上訴人
    所駕駛牌照號碼ＺＬ─七○○○號自用小客車發生碰撞，致受有右側顏面、右肩
    、右髖部及右下腿多處挫、擦傷，而該重型機車亦有毀損等情，此有道路交通事
    故調查報告表(一)、(二)暨事故現場圖、交通事故談話紀錄表、事故現場照片高雄市
    立聯合醫院（大同院區）診斷證明書、收據、天主教聖功醫院醫療費用收據為證
    （見原審卷宗頁三十至三五、七、十七至十九）。
  (二)機車修理費實際由梁哲凱支出一萬一千元後，上訴人再賠償梁哲凱一萬元，梁哲
    凱則將其對被上訴人之損害賠償債權讓與上訴人等情，有正忠機車行出具免用統
    一發票收據乙紙為證（見原審卷宗頁八），並據證人梁哲凱於原審證述綦詳（見
    原審卷宗頁五六）。
四、按當事人主張有利於己之事實者，就其事實有舉證之責任，民事訴訟法第二百七
    十七條前段定有明文。次按因故意或過失，不法侵害他人之權利者，負損害賠償
    責任，民法第一百八十四條第一項固定有明文，然侵權行為所發生之損害賠償請
    求權，以有故意或過失不法侵害他人權利為其成立要件，若其行為並無故意或過
    失，即無賠償之可言（最高法院四十九年臺上字第二三二三號判例要旨參照）。
    上訴人主張伊因本件車禍受傷而支出醫療費用、精神上損害及受讓自梁哲凱之機
    車修理費等，依侵權行為法律關係，請求被上訴人賠償其損害等情，惟被上訴人
    則以其並無過失責任等語置辯。從而，則本件應予審究者厥為：被上訴人對於本
    件車禍之發生是否應負過失責任？經查：
  (一)按行車管制號誌圓形黃燈用以警告車輛駕駛人及行人，表示紅色燈號即將顯示，
    屆時將失去通行路權；而車輛面對圓形紅燈表示禁止通行，不得超越停止線或進
    入路口，道路交通標誌標線號誌設置規則第二百零六條第四款、第五款第一目定
    有明文。機器腳踏車行駛之車道及轉彎，應依標誌或標線之規定行駛；無標誌或
    標線者同向三車道以上道路，均應以兩段方式進行左轉彎；又汽車行駛至交岔路
    口，轉彎車應讓直行車先行，此所謂汽車，包括機器腳踏車，如道路交通安全規
    則同一條文或相關條文就機器腳踏車另有規定者，係指除機器腳踏車以外四輪以
    上之車輛，道路交通安全規則第九十九條第一項第三款、第一百零二條第一項第
    六款前段、第二條第一項第一款及第二項分別定有明文。查上訴人原本騎乘機車
    沿新田路行駛，途經該路與中山一路設有行車管制號誌之交岔路口時，欲左轉彎
    進入中山一路，惟伊並未依規定兩段方式進行左轉彎乙節，已如前述；輔以，上
    訴人於事故發生後，在高雄市立大同醫院接受警察詢問中陳稱：伊沿新田路東往
    西直行，行駛慢車道，經中山一路欲左轉（即東往南）以時速五十公里行駛，尚
    未完成轉彎時，即與被上訴人自用小客車發生撞擊，機車右側車身為被上訴人自
    用小客車左前車頭撞及。伊係黃燈轉換紅燈行駛，不知發現危害時距離被上訴人
    多遠等語，有交通事故談話紀錄表二紙附卷（見原審卷宗頁三四）足憑。而按上
    訴人接受警詢時間為事故發生當晚九時三十分許，與事故發生時間即同日夜間八
    時十五分許，間隔短暫，記憶鮮明，可信度較高，應與事實較相符。準此而論，
    上訴人騎乘機車沿新田路行駛時，因搶黃燈直接進行左轉彎，遂以時速約五十公
    里之車速，欲進入該交岔路口直接進行左轉彎，而於轉彎之際，行車管制號誌則
    已轉換為紅燈，中山一路亦因號誌轉換為綠燈而取得通行路權。顯見上訴人尚未
    完成左轉彎，上訴人騎乘之機車右側車身即與綠燈直行之被上訴人自用小客車左
    前車頭發生碰撞，應可認定。
  (二)其次，參酌上訴人於本院審理時陳稱：伊沿新田路直行，在停止線前方，號誌已
    轉換為黃燈，伊怕後車追撞，繼續直行，但因中山一路方向車輛已經直行，且中
    山一路待轉區機車已起步，伊無法順利兩段式左轉，所以順著車潮直接左轉等語
    （見本院九十三年十月六日準備程序筆錄頁二、九十三年十月二十五日言詞辯論
    筆錄頁二）；暨肇事地點之新田路為雙向二車道之道路，而中山一路則為雙向八
    車道（雙向各含快車道三線、慢車道一線）之道路，有道路交通事故調查報告表
    暨事故現場圖附卷可按；並觀察兩造車輛撞擊部位，上訴人機車乃右側車身受損
    ，被上訴人汽車乃左前車頭受損，且被上訴人行駛之車道為中山一路南向之中央
    外側快車道，而撞擊地點應在該交岔路口西南角之中央外側快車道上，車禍發生
    後，該地點遺留若干碎片及刮地痕，有道路交通事故調查報告表暨事故現場圖及
    事故現場照片在卷可徵等情相互以觀，顯見上訴人由新田路直接斜向欲左轉彎進
    入中山一路之慢車道，始可能發生上述撞擊角度及車損。是以，上訴人在新田路
    停止線前，面對號誌既已轉換為黃燈，而即將轉換為紅燈，倘參酌中山一路已有
    車輛直行，並待轉區之機車已起步乙節相互以觀，足徵當時中山一路上之行車管
    制號誌應已轉換為綠燈無疑；綜上，堪認上訴人通過停止線之際，新田路之行車
    管制號誌應已轉換為紅燈，而上訴人仍以時速約五十公里之車速，強行斜向直接
    通過該交岔路口並進行左轉彎無訛。
  (三)末按，本件上訴人為搶黃燈而未依規定兩段式左轉在先；復為強行通過交岔路口
    ，遽以每小時五十公里之車速直接左轉彎，未讓已取得直行通行路權之被上訴人
    先行在後。倘參酌事故發生時，被上訴人遵行號誌於綠燈狀態下行駛，自難認被
    上訴人就本件事故之發生，有何應注意並能注意而未注意之情形，是被上訴人主
    張無過失責任等語，洵堪採信。
五、至上訴人固另主張被上訴人於事故發生後，曾向伊表示將負責賠償醫藥費及修車
    費，詎事後反悔，顯見被上訴人確有過失云云。惟本件縱認被上訴人確曾向上訴
    人表示賠償上述為真，核亦僅能說明上訴人有為本件車禍事故支出費用之意願，
    尚無從遽認被上訴人自認應負過失責任；況被上訴人否認上情，上訴人亦無法提
    出其他證據以實其說，是上訴人此部分主張，亦非可採。
六、綜上所述，本件上訴人雖有身體受傷及受讓機車修理費等事實，惟既無法證明被
    上訴人有何故意或過失存在，揆諸前揭條文及判例要旨，被上訴人自不負侵權行
    為損害賠償之責。從而，上訴人依民法第一百八十四條第一項、第一百九十五條
    及債權讓與等規定，請求被上訴人給付上訴人三十一萬一千八百元，及自起訴狀
    繕本送達翌日起至清償日止，按週年利率百分之五計算之利息，為無理由，應予
    駁回。原審為上訴人敗訴判決，核無違誤，上訴意旨指摘原判決不當，求予廢棄
    ，並無理由，應予駁回。
七、本件判決基礎已臻明確，上訴人雖聲請勘驗事故現場，因車禍時間距今已逾一年
    八月，顯無再行勘驗調查之必要，至於兩造其餘攻擊、防禦方法及所提證據，經
    審酌後，核與判決結果無影響，爰不逐一論列，併此敘明。
八、據上論結，本件上訴為無理由，依民事訴訟法第四百三十六條之一第三項、第四
    百四十九條第一項、第七十八條，判決如主文。
中　　　華　　　民　　　國　　  九十三 　　年 　　十一　 月    　五     日
                              民事第二庭
                                  審判長法  官　李昭彥
                                        法　官　黃呈熹
                                        法　官　劉定安
右為正本係照原本作成。
本判決不得上訴。
中　　　華　　　民　　　國　　  九十三 　　年 　　十一　 月    　五     日
                                    法院書記官　王壹理
